【裁判字號】    98,審交訴,39
【裁判日期】    981106
【裁判案由】    公共危險等
【裁判全文】
臺灣新竹地方法院刑事判決            98年度審交訴字第39號
公  訴  人  臺灣新竹地方法院檢察署檢察官
被      告  甲○○
上列被告因過失致死等案件，經檢察官提起公訴（98年度偵字第
6397號），經被告於本院準備程序中，就被訴事實為有罪之陳述
，經告知被告簡式審判程序之旨，並聽取檢察官、被告之意見後
，經本院合議庭裁定由受命法官進行簡式審判程序，本院判決如
下：
    主  文
甲○○因過失致人於死，處有期徒刑壹年；又駕駛動力交通工具
肇事，致人死亡而逃逸，累犯，處有期徒刑壹年。應執行有期徒
刑壹年拾月。
    犯罪事實
一、甲○○前於民國92年間，因傷害案件，經本院於93年4月30
    日以93年度竹簡字第244 號判決處有期徒刑3月確定，於93
    年10月15日易科罰金執行完畢。
二、甲○○於98年8月10日下午6時58分許，駕駛車牌號碼3F─73
    25號（其胞兄胡文賢所有）之自用小客車，沿新竹縣竹北市
    ○○路○段由東往西方向行駛，行經速限時速50公里之新竹
    縣竹北市○○路○段、興隆路5段閃光號誌路口時，適丙○○
    由南往北步行穿越該路口，甲○○本應注意行車速度應依標
    誌規定行駛，並注意車前狀況，隨時採取必要之安全措施，
    以避免危害之發生，且行駛於行人穿越道應依規定讓行人先
    通行，而應當時天氣雖為陰天，然夜間有照明，市區道路○
    ○路面乾燥但無缺陷，亦無障礙物，視距良好，路口閃光號
    誌正常等一切情狀，客觀上亦無不能注意之情事，貿然以時
    速約70公里速度行駛，且未注意車前狀況，所駕駛之上開自
    用小客車遂撞擊丙○○，丙○○因遭撞擊後，飛至肇事之自
    小客車車頂翻滾，最後跌落在新竹縣竹北市○○路西側之行
    人穿越道上，因而受有頭部及胸部鈍力損傷，嗣送醫救治，
    仍於98年8月14日晚間7時30分許不治死亡。詎甲○○於車禍
    肇事致丙○○受傷後生死不明之狀態，非但未下車前往察看
    丙○○傷勢，亦未聯繫救護車救治丙○○傷勢，反因肇事恐
    面臨刑事制裁而萌生逃匿之意，反而駕駛上開自用小客車逃
    逸，直至為警檢視現場監視錄影畫面後，於98年8 月16日晚
    間10時許至甲○○家中查訪，始查悉上情。
三、案經新竹縣政府警察局竹北分局報告臺灣新竹地方法院檢察
    署檢察官據報相驗後偵查起訴。
    理    由
一、按本件被告甲○○所犯各罪，均係死刑、無期徒刑、最輕本
    刑為3 年以上有期徒刑以外之罪，其於準備程序就前揭被訴
    事實為有罪之陳述，經受命法官告知簡式審判程序之旨，並
    聽取其與公訴人之意見後，本院認無不得或不宜改依簡式審
    判程序進行之處，爰依刑事訴訟法第273 條之1第1項，裁定
    本件由受命法官獨任進行簡式審判程序，合先敘明。
二、上開犯罪事實，業據被告甲○○於警詢中之供述及本院準備
    、簡式審判程序時均坦承不諱，其稱：伊於98年8 月10日晚
    間6時58分許，駕駛車牌號碼3F-7325號自用小客車沿新竹縣
    竹北市○○路由東往西之竹北方向行駛，行經新竹縣竹北市
    ○○路○ 段與興隆路口時，時速約70公里，因該路口之號誌
    係閃光黃燈，且路口較暗，被害人丙○○由何處前來伊並不
    知道，伊所駕駛自用小客車之右前車撞到被害人丙○○的右
    側身軀，伊所駕駛車輛之右側引擎蓋凹陷、右前擋風玻璃破
    裂及右側照後鏡毀損，伊當時很害怕，沒有停車查看，就加
    速逃離現場等語（見偵查卷第5、6頁，本院卷第20、34至36
    頁）。另據：
（一）被害家屬乙○○即被害人丙○○之子於警詢時之指訴，其
      稱：他係被害人丙○○之子，其接獲鄰居之通知才知其父
      丙○○發生車禍，經其檢視家中之監視錄影畫面，發現車
      禍是發生於98年8月10日晚間6時58分許，在新竹縣竹北市
      ○○路○段與興隆路5段路口，當時其父丙○○行走在東興
      路東側由南往北之行人穿越道上，遭1 部行駛於東興路外
      側車道，由東往西方向行駛之深色自小客車撞擊，致其父
      親被撞飛後，於肇事之自小客車車頂翻滾，最後跌落在東
      興路西側之行人穿越道上，肇事車輛未停車反加速沿東興
      路往竹北市方向逃逸，其父丙○○送救護車緊急送往新竹
      縣竹北市東元醫院急診室急救，因傷重當晚即轉送臺北縣
      林口長庚紀念醫院救治，於98年8月14日晚間7時30分許，
      因頭部及胸部鈍力損傷不治死亡（見相驗卷4至6頁）。
（二）目擊證人賴傳燕於警詢時證稱：於98年8月10日晚間6時58
      分許，在新竹縣竹北市○○路1段與興隆路5段路口，她當
      時與地主即被害人丙○○打完招呼，目擊被害人丙○○步
      行穿越東興路東側之行人穿越道時，即遭1 部深色之自小
      客車撞擊，她聽到撞擊聲後查看，發現被害人丙○○在肇
      事車輛之車頂翻滾了3 圈，最後掉在東興路西側的行人穿
      越道上，肇事車輛完全沒有減速，直接沿東興路往竹北市
      區方向逃逸，但她沒有看見肇事車輛之顏色、車號及廠牌
      ，車故發生後，附近鄰居馬上圍上去協助聯絡家屬及救護
      被害人丙○○等語（見相驗卷第7 、8 頁）。
（三）證人葉倉賓於警詢時證稱：於98年8月10日晚間6時58 分
      許，在新竹縣竹北市○○路1段與興隆路5段路口，他駕駛
      自小客車搭載妻子及小孩，行駛於東興路內側車道欲左轉
      興隆路，他隨前方車輛左轉時，看到1名路人躺在另1側之
      行人穿越道上，他怕後方直行車輛通過時會輾過，因此於
      左轉後立即以行動電話報案，但他沒有目擊車禍發生之始
      末等語（見相驗卷第9、10頁）。
（四）證人鄭淑卿即被告甲○○之母於警詢中證稱：被告甲○○
      並無告知她發生車禍，是於98年8 月11日中午，被告甲○
      ○以行動電話要求她將車輛牽去修理，她有詢問車輛損壞
      之原因，但被告甲○○叫她不要過問，她當時有看到車牌
      號碼3F-7325 號之自小用客車之前擋風玻璃右半邊破裂、
      右側照後鏡毀損，她即於當日下午1 時30分許通知永富汽
      車修理廠將車輛開去修理，警方於98年10月16日晚間10時
      許至她家查訪，才知她兒子即被告甲○○所駕駛之自小客
      車發生車禍事故等語（見偵查卷第7、8頁）。
（五）證人陳奇峰即永富汽車修理廠之負責人於警詢時證稱：車
      牌號碼3F-7325號自小客車是於98年8月11日中午左右，由
      證人鄭淑卿騎機車至他的修理廠請他去拉車回廠修理，該
      中之右前保險桿破裂、引擎蓋凹損，右前A 柱、右側照後
      鏡毀損、前擋風玻璃破裂，他當時研判應是發生車禍事故
      ，但證人鄭淑卿表示駕駛者稱沒有等語（見偵查卷第10、
      11頁）。
（六）新竹縣政府警察局98年8 月17日竹縣警交字第E00000000
      號舉發違反道路交通管理事件通知單影本1 紙、現場、監
      視錄影翻拍照片及車輛照片（見偵查卷第21、25至31頁、
      相驗卷第18、19頁）可資佐憑：被告甲○○有駕駛汽車肇
      事，致人死亡而逃逸之行為。
（七）車號查詢汽車車籍（車主為胡文賢）、新竹縣政府警察局
      竹北分局98年8 月10日道路交通事故現場圖、道路交通事
      故調查報告表（一）、（二）、交通事故照片24張等（見
      相驗卷第13至16頁、偵查卷第23頁）在卷可資佐證。
（八）臺灣新竹地方法院檢察署檢察官督同檢驗員楊敏昇相驗明
      確，有相驗屍體證明書、勘驗筆錄、法醫室驗斷書各1 份
      在卷足憑（見上開相字卷第20至38頁），是被害人丙○○
      確因本件車禍受有頭部及胸部鈍力損傷等傷害，而於98年
      8月10月14日晚間7時30分許不治死亡等情，是認被害人丙
      ○○之死亡係因被告甲○○超速、行經行人穿越道未禮讓
      行人先行且未注意車前狀況等過失所致，應堪認定。
（九）按「汽車行駛時，駕駛人應注意車前狀況，並隨時採取必
      要之安全措施」、「汽車行駛至交岔路口，其行進、轉彎
      ，應遵守燈光號誌」、「汽車行經行人穿越道，遇有行人
      穿越時，無論有無交通指揮人員指揮或號誌指示，均應暫
      停讓行人先行通過」，道路交通安全規則第94條第3項、
      第102條第1項第1款、第103條第2項分別定有明文。查被
      告甲○○領有適當之駕駛執照，有警察依職權調得之車籍
      查詢基本資料詳細畫面1 紙在卷可稽（偵查卷頁22），其
      應知遵守上述道路交通安全規則之規定，且觀諸上開道路
      交通事故調查報告表（一）（二）、現場照片，可知案發
      當時天候雖為陰天，然夜間有照明，市區道路○○路面乾
      燥但無缺陷，亦無障礙物，視距良好，路口閃光號誌正常
      ，衡情並無不能注意之情事，被告甲○○竟於駕駛車輛行
      經上開路口時，不僅未遵守燈光號誌，且行經行人穿越道
      時亦未暫停讓行人先行通過，反超速行駛通過該路口，因
      而撞擊欲穿越行人穿越道之被害人丙○○，致其翻滾於被
      告甲○○所駕駛之肇事車輛墜地，受有上開傷害後經送醫
      而不治死亡，其上開行為顯有過失，且該過失行為與被害
      人丙○○之死亡結果間，顯有相當因果關係甚明。
（十）綜上所述，被告甲○○自白與事實相符，堪予採信，其過
      失致人於死及肇事逃逸犯行，均足堪認定，應依法論科。
三、論罪：
（一）罪名─
      被告甲○○所為，係犯刑法第185條之4肇事逃逸罪及同法
      第276條第1項之過失致死罪。
（二）數罪併罰─
      被告甲○○所犯上開2 罪間，犯意各別，行為互殊，犯罪
      構成要件不同，應分論併罰。
（三）刑之加重─
  １、過失致死部分刑之加重：按道路交通管理處罰條例第86條
      第1項規定：「汽車駕駛人，無駕駛執照駕車、酒醉駕車
      、吸食毒品或迷幻藥駕車、行駛人行道或行經行人穿越道
      不依規定讓行人優先通行，因而致人受傷或死亡，依法應
      負刑事責任者，加重其刑至二分之一。」，本件被告甲○
      ○在行經行人穿越道不依規定讓行人優先通行，因而致被
      害人丙○○死亡，就其過失致死部分，應依道路交通管理
      處罰條例第86條第1 項規定加重其刑。
  ２、肇事逃逸部分累犯之加重：被告甲○○前於92年間，因傷
      害案件，經本院於93年4月30日以93年度竹簡字第244號判
      決處有期徒刑3月確定，於93年10月15日易科罰金執行完
      畢等情，有臺灣高等法院被告前案紀錄表及刑案資料查註
      紀錄表各1份為證，其於5年以內故意再犯本件有期徒刑以
      上之肇事逃逸罪，為累犯，應依刑法第47 條第1項規定，
      加重其刑。至於過失傷害罪部分，因係過失犯而非故意犯
      ，自不構成累犯，附此敘明。
四、科刑─
    爰審酌被告甲○○前已有傷害前科，素行不佳，有臺灣高等
    法院被告前案紀錄表在卷可稽，已詳述如前，其本案未遵守
    道路交通規則，超速行駛於道，撞擊行經行人穿越道之被害
    人丙○○，致被害人郭錦詳死亡，且因事禍事故致人受傷時
    ，自應知悉其應停留在現場協助救助傷者，然其於肇事後，
    竟棄被害人丙○○受傷於不顧，旋即駕駛自用小客車加速離
    去，其罪行甚重，顯見其駕駛行為從未尊重他人之生命身體
    安全，過失情節甚為嚴重，惡性重大，案發後迄今，未能賠
    償被害人家屬任何金額，其造成被害人家屬精神痛苦甚深，
    於本院審理中亦無表現積極尋求和解（被害人家屬當庭表示
    被告方面態度惡劣，見本院卷第26、37頁）之情事，惟念其
    犯後坦承犯行，於庭訊過程中之態度尚可等一切情狀，分別
    量處如主文所示之刑。
五、據上論斷，應依刑事訴訟法第273 條之1 第1 項、第299 條
    第1項 前段，道路交通管理處罰條例第86條第1 項，刑法第
    185 條之4 、第276 條第1 項、第47條第1 項、第51條第5
    款，判決如主文。
本案經檢察官洪期榮到庭執行職務。
中    華    民    國    98    年    11    月    6     日
                  交通法庭  法  官    劉兆菊
以上正本證明與原本無異。
如不服本判決應於收受本判決後十日內向本院提出上訴書狀，其
未敘述上訴理由者，並得於提起上訴後十日內向本院補提理由書
狀 (均須按他造當事人之人數附繕本)「切勿逕送上級法院」。
中    華    民    國    98    年    11    月    6    日
                            書記官    林兆嘉
附錄本案論罪科刑法條全文：
刑法第185條之4：
駕駛動力交通工具肇事，致人死傷而逃逸者，處6月以上5年以下
有期徒刑
刑法第276條
因過失致人於死者，處2年以下有期徒刑、拘役或2千元以下罰金
。
從事業務之人，因業務上之過失犯前項之罪者，處5年以下有期
徒刑或拘役，得併科3千元以下罰金。
道路交通管理處罰條例第86條第1項
汽車駕駛人，無駕駛執照駕車、酒醉駕車、吸食毒品或迷幻藥
駕車、行駛人行道或行經行人穿越道不依規定讓行人優先通行
，因而致人受傷或死亡，依法應負刑事責任者，加重其刑至2分
之1。


司法院資訊處製作；財團法人民間司法改革基金會備份。
